---
title: "Cálculo dos Indicadores dos ODS 1e 4"
author: "Ana Clara Ramos Simões"
date: "02/2024"
output:
  html_document: default
  pdf_document: default
---

# ---
```{r include = TRUE, echo = TRUE, warning = FALSE, message = FALSE}
```

# 1. Packages and functions
```{r include = TRUE, echo = TRUE, warning = FALSE, message = FALSE}
pacotes = c("dplyr", 
            "readr",
            "xlsx",
            "PNADcIBGE",
            "survey")


lapply(pacotes, library, character.only = T)

rm(pacotes)

# source("programas/funcoes/fn_calculo_indicador.R")
run_analysis <- function(data, variable, indicador, subgroups, target_variable, levels_to_exclude) {
  if (length(levels_to_exclude) == 0) {
    levels_to_run <- levels(data$variables[[variable]])
  } else {
    levels_to_run <- setdiff(levels(data$variables[[variable]]), levels_to_exclude)
  }
  
  all_results <- list()
  
  # Calcular o total para cada subgrupo
  total_results <- list()
  
  for (subgroup in subgroups) {
    total_result <- svyby(
      formula = as.formula(paste0("~", target_variable)),
      by = as.formula(paste0("~", subgroup)),
      design = data,
      FUN = svymean,
      na.rm = TRUE,
      estimate.only = TRUE
    )
    
    total_result <- total_result[, c(1, 3)]
    colnames(total_result) <- c("subgrupo", "total")
    
    total_results[[subgroup]] <- total_result
  }
  
  combined_total_results <- do.call(rbind, total_results)
  all_results[["total"]] <- combined_total_results
  
  for (level in levels_to_run) {
    level_name <- tolower(level)
    
    level_results <- list()
    
    for (subgroup in subgroups) {
      subset_data <- subset(data, data$variables[[variable]] == level)
      
      result <- svyby(
        formula = as.formula(paste0("~", target_variable)),
        by = as.formula(paste0("~", subgroup)),
        design = subset_data,
        FUN = svymean,
        na.rm = TRUE,
        estimate.only = TRUE
      )
      
      result <- result[, c(1, 3)]
      colnames(result) <- c("subgrupo", level_name)
      
      # Alterar valor na primeira linha e primeira coluna para "Brasil" quando subgrupo for igual a "Ano"
      if (subgroup == "Ano") {
        result[1, 1] <- "Brasil"
      }
      
      level_results[[subgroup]] <- result
    }
    
    combined_results <- do.call(rbind, level_results) # Pegar apenas a segunda coluna
    all_results[[level_name]] <- combined_results
  }
  
  # Usar o total como base
  final_result <- all_results[["total"]]
  
  # Adicionar colunas dos outros níveis (pegando apenas a segunda coluna)
  for (i in 1:length(levels_to_run)) {
    final_result <- cbind(final_result, all_results[[tolower(levels_to_run[i])]][, 2])
  }
  
  # Renomear colunas
  colnames(final_result)[-1] <- c("total", tolower(levels_to_run))
  
  rownames(final_result) <- NULL
  
  return(final_result)
}
```


# 2. Leitura de bases
```{r include = TRUE, echo = TRUE, warning = FALSE, message = FALSE}
db = get_pnadc(
  year = 2022,
  interview = 1,
  deflator = TRUE,
  defyear = 2017,
  # defperiod = 1,
  design = TRUE
)
```


# 3. Ajustes de bases

Nesta etapa estamos gerando as variáveis derivadas necessárias para calcular os indicadores. Para calcular o %, será utilizado uma variável dummy em que é igual a 1 quando ocorre o que queremos medir. Por exemplo, se o indicador tem o objetivo de calcular o percentual de pessoas que vivem abaixo da linha de pobreza, a dummy deste indicador será 1 quando o indivíduo está abaixo da linha de pobreza.
```{r include = TRUE, echo = TRUE, warning = FALSE, message = FALSE}
# PPC R$ 2,33 para US$ 1,00 (2017)
ppc = 2.3273771
ln_pobreza_ext = ppc*3.2
ln_pobreza = ppc*6.85

db = update(
  db,
  VD5002_defl = VD5002*CO2e,
  VD5002_defl_dia = VD5002_defl/30,
  dummy_ln_pobreza_ext = as.factor(ifelse(VD5002_defl_dia >= ln_pobreza_ext, 0, 1)),
  dummy_ln_pobreza = as.factor(ifelse(VD5002_defl_dia >= ln_pobreza, 0, 1)),
  regiao = as.factor(case_when(
    UF %in% c("Rondônia", "Acre", "Amazonas", "Roraima", "Pará", "Amapá", "Tocantins") ~ "Norte",
    UF %in% c("Maranhão", "Piauí", "Ceará", "Rio Grande do Norte", "Paraíba", "Pernambuco", "Alagoas", "Sergipe", "Bahia") ~ "Nordeste",
    UF %in% c("Mato Grosso do Sul", "Mato Grosso", "Goiás", "Distrito Federal") ~ "Centro-Oeste",
    UF %in% c("Minas Gerais", "Espírito Santo", "Rio de Janeiro", "São Paulo") ~ "Sudeste",
    UF %in% c("Paraná", "Rio Grande do Sul", "Santa Catarina") ~ "Sul",
    TRUE ~ NA_character_
  ))
)

```


# 4. Cálculo

Após definir uma função que automatiza a construção de indicadores, definimos as desagregações que serão utilizadas nos indicadores. Elas serão salvas como um vetor com o nome das variáveis. Como o objetivo principal é ter resultados da desigualdade racial, a desagregação principal serão as categorias de cor/raça e todas as demais definidas serão calculadas para cada categoria de cor/raça.

```{r include = TRUE, echo = TRUE, warning = FALSE, message = FALSE}
subgroups <- c(
  "Ano",
  "regiao",
  "V2007", #sexo
  "VD2006", #faixa etária
  "V1022", #localizacao (urbano/rural)
  "VD4002" #condicao de ocupacao
)

```

# Indicador 1.1.1

Percentual da população abaixo da linha internacional de pobreza extrema ($3,20), por sexo, raça/cor idade, status de ocupação, localização geográfica (urbano/rural) e território étnico-racial
```{r include = TRUE, echo = TRUE, warning = FALSE, message = FALSE}
result_ind_1.1.1 <- run_analysis(
  data = db, # base no formato svydesign
  variable = "V2010", # variavel de cor/raca que vai ser a desagregação maior
  indicador = "1.1.1", # nome/num do indicador
  subgroups = subgroups, # outras varaveis de desagregação menor (dentro de cor/raca)
  target_variable = "dummy_ln_pobreza_ext", # variavel que estamos calculando o percentual (dummy em que 1 = proporção que queremos encontrar)
  levels_to_exclude = c("Ignorado") # se tiver algum level que em "variable" que queremos ignorar, se não levels_to_exclude = NULL
)

print(result_ind_1.1.1)
```


# Indicador 1.2.1
Percentual da população abaixo da linha nacional de pobreza ($6,85), por sexo, raça/cor idade, status de ocupação, localização geográfica (urbano/rural) e território étnico-racial.
```{r include = TRUE, echo = TRUE, warning = FALSE, message = FALSE}
result_ind_1.2.1 <- run_analysis(
  data = db, # base no formato svydesign
  variable = "V2010", # variavel de cor/raca que vai ser a desagregação maior
  indicador = "1.1.1", # nome/num do indicador
  subgroups = subgroups, # outras varaveis de desagregação menor (dentro de cor/raca)
  target_variable = "dummy_ln_pobreza", # variavel que estamos calculando o percentual (dummy em que 1 = proporção que queremos encontrar)
  levels_to_exclude = c("Ignorado") # se tiver algum level que em "variable" que queremos ignorar, se não levels_to_exclude = NULL
)

print(result_ind_1.2.1)
```



